【裁判字號】    98,聲,1059
【裁判日期】    981030
【裁判案由】    返還提存物
【裁判全文】
臺灣桃園地方法院民事裁定              98年度聲字第1059號
聲  請  人  乙○○
相  對  人  甲○○
上列當事人間聲請返還提存物事件，本院裁定如下：
    主  文
聲請駁回。
    理  由
一、按訴訟終結後，供擔保人證明已定20日以上之期間，催告受
    擔保利益人行使權利而未行使，或法院依供擔保人之聲請，
    通知受擔保利益人於一定期間內行使權利並向法院為行使權
    利之證明而未證明者，法院應依供擔保人之聲請，以裁定命
    返還其提存物，民事訴訟法第104 條第1 項第3 款定有明文
    。又該條之規定，於其他依法令供訴訟上之擔保者，準用之
    ，同法第106 條亦定有明文。而此所謂訴訟終結，在因假扣
    押或假處分供擔保之場合，因該擔保係為保障受擔保利益人
    因假扣押或假處分所受損害而設，倘執行法院已依假扣押或
    假處分裁定為假扣押或假處分之執行，則在執行法院撤銷執
    行程序前，受擔保利益人所受損害仍可能繼續發生，損害額
    既未確定，自難強令其行使權利，故必待假扣押或假處分之
    執行程序已撤銷，始得謂為訴訟終結（97年台抗字第357 號
    裁判要旨可資參照）。
二、本件聲請意旨略以：聲請人與相對人間假扣押事件，聲請人
    前遵本院97年度裁全字第367 號假扣押裁定，以本院97年度
    存字第345 號提存事件提存，提供新台幣50萬元為擔保，以
    本院97年度司執全字第303 號對相對人之財產假扣押執行在
    案。嗣兩造間之本案訴訟業經台灣士林地方法院民事判決確
    定在案，聲請人遂聲請本院以98年度聲字第840 號通知相對
    人於收受通知後21日內行使權利，惟相對人未於期限內行使
    權利並為證明，爰依民事訴訟法第104 條第1 項第3 款之規
    定聲請返還上開提存物等語，並提出本院97年度裁全字第36
    7 號民事裁定、97年度存字第345 號提存書、台灣士林地方
    法院97年度家訴字第52號民事判決暨確定證明書、本院民國
    98年7 月2 日桃院永民仲98年度聲字第840 號通知函等件（
    均影本）為證。
三、經查，聲請人上開所主張對相對人供擔保後為假扣押之事實
    ，經本院審核上開證物，並依職權調閱本院97年度裁全字第
    367號假扣押卷宗、97年度存字第345號擔保提存卷宗查核無
    訛，堪信屬實。次查，聲請人以兩造間之本案訴訟業經台灣
    士林地方法院民事判決確定在案，訴訟已告終結為由，向本
    院聲請以98年度聲字第840 號通知行使權利事件發函，限期
    催告相對人就聲請人前開假扣押之執行所受之損害於21日內
    行使權利，該通知函已於98年7 月10日合法送達相對人等情
    ，亦據本院調閱98年度聲字第840 號通知行使權利卷宗無誤
    ，亦堪信實。然據本院依職權調閱本院97年度司執全字第30
    3 號執行卷宗，依其卷內資料顯示，相對人名下財產仍因聲
    請人上開所聲請之假扣押強制執行事件而處於查封狀態中。
    易言之，本件聲請人於98年7 月10日通知相對人行使權利時
    ，相對人之財產仍在假扣押查封執行中，執行程序尚未終結
    ，而相對人因該假扣押執行所受之損害仍可能繼續發生，尚
    不符合首開「訴訟終結」之要件，聲請人自無強令相對人行
    使權利之理，足認聲請人上開所為催告受擔保利益人行使權
    利並不合法，自無相對人屆期未行使權利之可言，故聲請人
    之聲請與首揭規定不符，不能准許。
四、爰裁定如主文。
中    華    民    國    98    年    10    月    30    日
                  民事第一庭    法  官  范明達
以上正本係照原本作成
如對本裁定抗告須於裁定送達後10日內向本院提出抗告狀，並應
繳納抗告裁判費新台幣1,000 元。
中    華    民    國    98    年    11    月     2    日
                                書記官  張豐松


司法院資訊處製作；財團法人民間司法改革基金會備份。
